【裁判字號】    98,訴,273
【裁判日期】    980610
【裁判案由】    重傷害等
【裁判全文】
臺灣板橋地方法院刑事判決               98年度訴字第273號
公  訴  人  臺灣板橋地方法院檢察署檢察官
被      告  乙○○
選任辯護人  杜冠民律師
被      告  甲○○○
選任辯護人  陳德峰律師
            周建才律師
            謝志明律師
上列被告等因重傷害等案件，經檢察官提起公訴（97年度偵字第
29351 號），本院判決如下：
    主  文
本件公訴不受理。
    理  由
一、公訴意旨略以：被告甲○○○於民國97年7 月23日8 時15分
    許，在臺北縣中和市○○路347 巷4 弄口，因與在同巷1 弄
    2 號經營麵攤生意之乙○○發生口角爭執，竟基於傷害之犯
    意，持其所有之木棍毆打乙○○，致乙○○受有前額挫傷瘀
    青4 ×3 公分、右前臂挫傷瘀青3 ×3 公分、左前臂挫傷瘀
    青6 ×5 公分等傷害；另被告乙○○亦基於傷害之犯意，持
    其所有之鐵製圓板凳毆打甲○○○，其客觀上能見以鐵製圓
    板凳追打年逾65歲之人，可能導致其跌坐地上導致骨折而喪
    失行動能力，猶以鐵製圓板凳追打甲○○○，致其跌坐地上
    受有右側股骨頸骨折之傷害，而喪失行動能力，受有毀敗一
    肢以上機能之重傷害，因認被告甲○○○涉犯刑法第277 條
    第1 項之傷害罪嫌、被告乙○○涉犯刑法第277 條第2 項之
    傷害致重傷罪嫌等語。
二、按告訴乃論之罪，告訴人於第一審辯論終結前得撤回其告訴
    ；又未經告訴或告訴經撤回者，應諭知不受理之判決，刑事
    訴訟法第238 條第1 項、第303 條第3 款分別定有明文。
三、被告甲○○○部分：
    本件告訴人即被告乙○○告訴被告甲○○○傷害案件，檢察
    官認被告甲○○○係犯刑法第277 條第1 項之傷害罪，依同
    法第287 條前段之規定，須告訴乃論。茲被告甲○○○與告
    訴人乙○○業已達成和解，並據告訴人乙○○於第一審言詞
    辯論終結前撤回其告訴，有刑事撤回告訴狀暨和解書各1 件
    在卷可佐，揆諸前開說明，此部分爰不經言詞辯論，逕為諭
    知不受理之判決。
四、被告乙○○部分：
  (一)本件告訴人即被告甲○○○告訴被告乙○○傷害案件，檢察
    官雖認被告乙○○係犯刑法第277 條第2 項之傷害致重傷罪
    嫌。惟訊據被告乙○○堅決否認有何傷害致重傷之犯行，辯
    稱：伊雖有與甲○○○拉扯，但甲○○○之傷勢並未達重傷
    害之程度等語；其辯護人辯護意旨亦略以：告訴人甲○○○
    之傷害，業經醫院回函表示未達嚴重毀敗之程度，亦即告訴
    人甲○○○至多僅減損些許行走之生理機能，尚難認已有毀
    敗或嚴重減損之程度，而不符合刑法第10條第4 項所定重傷
    害之定義等語。
  (二)經查：告訴人甲○○○雖因本件傷害案件，而受有右側股骨
    頸骨折之傷害，並因而進行半人工髖關節置換手術等情，有
    告訴人甲○○○之亞東紀念醫院診斷證明書1 紙、該院病歷
    1 件及受傷照片8 幀在卷足參（見偵查卷第20、50至96、30
    至33頁），此部分事實固堪認定。惟按稱重傷者，謂下列傷
    害：一、毀敗或嚴重減損一目或二目之視能。二、毀敗或嚴
    重減損一耳或二耳之聽能。三、毀敗或嚴重減損語能、味能
    或嗅能。四、毀敗或嚴重減損一肢以上之機能。五、毀敗或
    嚴重減損生殖之機能。六、其他於身體或健康，有重大不治
    或難治之傷害，刑法第10條第4 項定有明文。查告訴人甲○
    ○○所受上開傷害，於財團法人亞東紀念醫院經醫師治療後
    ，認病患（即告訴人甲○○○）股骨頸骨折後接受人工關節
    置換，人工關節之活動度不如天然關節，且長期下來可能會
    逐漸磨損，故行走能力會較原來差一些，但不致於嚴重毀敗
    等情，有財團法人亞東紀念醫院98年3 月2 日亞歷字第0986
    410118號函1 紙存卷可按（見本院卷第30頁），可知告訴人
    甲○○○雖因本件傷害而受有右側股骨頸骨折，而經置換人
    工關節後，其行走能力雖因而受損，然未達嚴重毀敗之程度
    ，亦即告訴人甲○○○之右肢於置換人工關節後，仍具有行
    走之能力，僅係行走能力會較原來差一點，此部分自僅屬機
    能之輕微減損，並未達右腳全肢機能完全喪失或嚴重減損之
    程度；再者，告訴人之右肢既尚具有行走之能力，足見對於
    人之身體或健康尚未造成重大之影響，亦非屬其他身體或健
    康有重大不治或難治之傷害，是告訴人甲○○○所受之前開
    傷害，自與刑法重傷害所規定之毀敗或嚴重減損一肢以上之
    機能或其他於身體或健康，有重大不治或難治之傷害規定未
    合，尚未達於重傷害之程度，是以被告乙○○所為，應僅構
    成刑法第277 條第1 項之傷害罪，公訴人認被告乙○○涉有
    傷害致重傷犯行，容有誤會。
  (三)被告乙○○所為，係犯刑法第277 條第1 項之傷害罪，業如
    前述，依同法第287 條前段之規定，須告訴乃論。茲據告訴
    人甲○○○與被告乙○○達成和解，有和解書1 件佐卷可考
    ，並據告訴人甲○○○於第一審言詞辯論終結前撤回其告訴
    ，有刑事撤回告訴狀1 紙存卷可按，揆諸前述，自應就此部
    分，諭知不受理之判決。
五、再按沒收為從刑之一種，依主從不可分原則，應附隨於主刑
    而同時宣告之，除有罪、免刑等判決，於裁判時併宣告外，
    如諭知無罪之判決，既無主刑，從刑亦無所附麗（最高法院
    78年度臺非字第72號判決要旨可資參照）。同理，不受理判
    決因屬無主刑之判決，且又非屬免刑判決，從刑亦無所附麗
    ，縱案內有扣案物品，亦不得於諭知不受理判決之同時，併
    宣告沒收。查被告甲○○○被訴傷害部分既經諭知不受理判
    決，揆諸上開說明，扣案被告甲○○○所有之木棍1 支及布
    袋（內裝磚塊）1 個，自無從於本案諭知不受理判決之部分
    宣告沒收，併此指明。
據上論斷，應依刑事訴訟法第303 條第3 款、第307 條，判決如
主文。
中    華    民    國    98    年    6     月    10    日
                  刑事第十六庭  審判長法  官  許必奇
                                      法  官  陳明偉
                                      法  官  鄧雅心
以上正本證明與原本無異。
如不服本判決應於收受判決後10日內向本院提出上訴書狀，並應
敘述具體理由。其未敘述上訴理由者，應於上訴期間屆滿後20日
內向本院補提理由書（均須按他造當事人之人數附繕本）「切勿
逕送上級法院」。
                                      書記官  王小芬
中    華    民    國    98    年    6     月    10    日


司法院資訊處製作；財團法人民間司法改革基金會備份。
